【裁判字號】    95,上訴,2283
【裁判日期】    950808
【裁判案由】    強盜等
【裁判全文】
臺灣高等法院刑事判決                 95年度上訴字第2283號
上  訴  人
即  被  告  乙○○
選任辯護人  陳昭全律師
上列上訴人因強盜等案件，不服台灣桃園地方法院95年度訴字第
422號，中華民國95年5月17日第一審判決（起訴案號：台灣桃園
地方法院檢察署95年度偵字第1202號）提起上訴，本院判決如下
：
    主  文
原判決關於強盜及執行刑部分撤銷。
乙○○共同意圖為自己不法之所有，以強暴至使不能抗拒，而取
他人之物，處有期徒刑陸年肆月。
其他上訴駁回。
上訴駁回部分所處之刑及撤銷改判部分所處之刑，應執行有期徒
刑陸年捌月，未扣案之鑰匙壹把沒收。
    事  實
一、乙○○與徐金寶（由檢察官另行偵辦中）基於共同之犯意，
    意圖為自己不法之所有，計劃以闖空門之方式行竊，因缺乏
    所需之代步、搬運工具，於民國94年11月21日凌晨3時許之
    夜間，至新竹縣竹北市大眉里逸境新村94號與住宅連為一體
    之地下停車場，由徐金寶以其所有之鑰匙1把，竊取陳東揚
    所有之車號ML-2406號自用小客車，乙○○則在旁把風，得
    手後徐金寶駕駛該車搭載乙○○離去，開始尋覓闖空門之目
    標。同日上午7時30分許，行經桃園縣新屋鄉○○村○○○
    道時，見女子甲○○隻身一人騎駛機車，有機可趁，臨時另
    行起意，意圖為自己不法所有，以強盜犯意，駕駛該小客車
    衝撞甲○○機車，將甲○○撞倒在地，受有背部、頸部挫傷
    、左臀及左小腿擦傷之傷害（傷害部分未據告訴）。徐金寶
    叫乙○○下車奪取甲○○所背負之皮包，乙○○此時知悉係
    強盜他人財物，亦另行起意，加入徐金寶共同之犯意，意圖
    為自己不法之所有，利用徐金寶已將甲○○撞倒在地受傷無
    力反抗之機會，下車以手壓制住甲○○之頭部以免被看到面
    貌，在甲○○不能抗拒下，強行拉斷甲○○肩上之皮包帶，
    強取該皮包（內有現金新臺幣8千餘元，序號0000000000000
    00號之行動電話1支、健保IC卡、駕駛執照及身分證各1張等
    物），得手後上車與徐金寶逃離現場。所得現金贓款由乙○
    ○與徐金寶朋分，行動電話則歸乙○○所有，其他文件等丟
    棄。嗣將該小客車推落新竹湖口鄉中路村之某漁池內。因甲
    ○○報警處理，警方調閱上開行動電話之通聯紀錄後，因而
    循線查獲。
二、案經桃園縣政府警察局楊梅分局報請台灣桃園地方法院檢察
    署檢察官偵查起訴。
    理  由
一、竊盜部分：
（一）訊之被告乙○○矢口否認有竊盜犯行，辯稱：是徐金寶一
      人所為，當時其未下地下室，對此不知情云云。
（二）然查此部分犯罪事實，迭據被告於警訊、偵查及原審審理
      中坦承不諱，並經被害人陳東陽於警訊及檢察官偵查中證
      述綦祥，且有車輛竊盜、車牌失竊資料個別查詢報表－查
      詢車輛認可資料在卷可稽。被告於上訴中所辯，為事後翻
      異之詞，不足採信，其罪證明確，犯行洵堪認定，應予依
      法論科。
二、強盜部分：此部分犯罪事實，業據被告於警訊、檢察官偵查
    、原審及本院審理中，始終供承不諱（見偵查卷第11頁、第
    14頁、第38頁、第39頁、第54頁、第76頁、第94頁，原審卷
    第11頁、第34頁、第71頁，本院95年7月3日筆錄第2頁，95
    年7月25日筆錄第5頁）。核與被害人甲○○於原審審理時以
    證人身分具結證述之情節相符（見原審卷第52頁至第64頁）
    。復有被害人遭強盜之行動電話之通聯紀錄、0000000000號
    行動電話門號使用者資料、受傷之診斷證明書、受傷照片、
    機車照片及現場照片等在卷可考。被害人甲○○騎駛機車遭
    徐金寶駕車衝撞以致人車倒地後，且受有上揭之傷害，無法
    起身，被告復以手壓住其頭部，在客觀上已達於不能抗拒之
    程度。被告將其所背之皮包肩帶拉斷取走，其強盜犯行，罪
    證亦臻明確，堪予認定，應依法論科。
三、刑法第321條第1項第1款之夜間侵入住宅竊盜罪，其所謂住
    宅，乃指人類日常居住之場所而言，公寓亦屬之。至公寓樓
    下之地下停車場，雖僅供住戶停車之用，然就公寓之整體而
    言，該停車空間該公寓之一部分，而與該公寓有密切不可分
    之關係，故於夜間侵入公寓樓下之停車場竊盜，難謂無同時
    妨害居住安全之情形。核被告竊盜車輛所為，係犯刑法第32
    1條第1項第1款之加重竊盜罪。另強盜甲○○財物部分，係
    犯刑法第328條第1項之強盜罪。公訴意旨認被告竊車之行為
    係犯刑法第320條第1項之普通竊盜罪，起訴法條，尚有未洽
    ，應予變更。被告就竊盜犯行，與徐金寶間有犯意聯絡及行
    為分擔，皆為共同正犯。又關於強盜部分，共同正犯之犯意
    聯絡，並不限於發生於行為前，只要行為人知悉其他行為人
    之犯意，利用其已為之行為加工於犯罪，即應負共同正犯之
    責任。被告於徐金寶將被害人撞倒後，下車利用被害人受傷
    倒地之機會，且加入實施壓制被害人頭部，並下手強取被害
    人皮包之強盜罪構成要件行為，事後又參與分贓，足見其於
    犯案時除已知悉徐金寶之強盜犯意，並加入實施犯罪，就強
    盜部分與徐金寶亦有犯意聯絡及行為分擔，皆為共同正犯。
    又被告於警訊、偵查及本院審理中供稱：原來偷車的目的，
    是要去闖空門，方便搬運，偷車的目的不是要去強盜，搶甲
    ○○皮包之犯行並不在原先擬定的計畫內等語，足見被告之
    強盜犯行顯係臨時起意，與其竊車之行為犯意各別、行為有
    異之二獨立犯行，應分論併罰。起訴書認二罪具有牽連關係
    ，但原審公訴檢察官已於原審更正為數罪併罰，附此說明。
四、原審對被告竊盜部分，基此認定，援引刑事訴訟法第300條
    ，刑法第28條、第321條第1項第1款，第38條第1項第2款等
    規定，審酌被告犯罪之動機、目的、情節、犯後態度等一切
    情狀，判處有期徒刑6月，行竊所用徐金寶所有之錀匙1把，
    雖未扣案，但無法證明已滅失，應依刑法第38條第1項第2款
    規定宣告沒收，其認事用法，均無不合。被告上訴意旨，仍
    執前詞，否認此部分犯行，核無理由，上訴應予駁回。至被
    告強盜部分，原審為有罪科刑之判決，固非無見。惟查：(一)
    強盜之犯罪構成要件，須行為人主觀上有為自己或第三人不
    法所有之意圖，原審對被告犯罪之構成要件，事實並未審認
    說明，尚有未合。(二)被告施強暴之手段，除利用共犯將被害
    人撞倒在地外，其僅下手壓制被害人頭部，並未下手毆打其
    後腦，此亦為檢察官起訴之犯罪事實。至被害人雖稱被告有
    打其後腦，惟稱並未受傷，且稱忘記到底在壓頭還在打後腦
    之行為先後，而被告始終堅稱是怕被害人看其面貌，以手壓
    住被害人頭部，且看被害人遭撞傷倒地，已無反抗能力，亦
    無需再加以毆打之必要，而依現有證據，僅能證明被告以手
    壓制被害人頭部，被害人所訴毆打其後腦，並無其他佐證，
    當係被害人主觀感覺，被告以手往下壓制其頭，認係毆打行
    為，原審事實認定，亦有未合，自屬無可維持。被告上訴意
    旨，認原判決量刑過重，就原審適法範圍裁量權之行使為爭
    執，雖不足採，惟原判決既有可議，自應由本院將此部分撤
    銷改判，爰審酌被告等以汽車衝撞被害人倒地之方法，強行
    扯斷被害人皮包肩帶，犯罪之手段、情節，對被害人所造成
    之身心傷害，強盜行搶所得之財物及其犯後態度等一切情狀
    ，量處如主文第2項所示之刑，並就上訴駁回部分所處之刑
    及撤銷改判部分所處之刑，定其應執行之刑，如主文第4項
    所示。
五、據上論斷，應依刑事訴訟法第368條、第369條第1項前段、
    第364條、第299條第1項前段，刑法第28條、第328條第1項
    、第51條第5款、第38條第1項第2款，判決如主文。
本案經檢察官郭啟東到庭執行職務。
中    華    民    國    95    年    8     月    8     日
                  臺灣高等法院刑事第十六庭
                              審判長法  官  葉騰瑞
                                    法  官  黃俊明
                                    法  官  趙功恆
以上正本證明與原本無異。
竊盜部分，不得上訴。
其他部分，如不服本判決，應於收受送達後十日內向本院提出上
訴書狀，其未敘述上訴之理由者並得於提起上訴後十日內向本院
補提理由書（均須按他造當事人之人數附繕本）。
                                    書記官  孫佩琳
中    華    民    國    95    年    8     月    8     日
附錄本案論罪科刑法條全文：
刑法第321條第1項第1款
犯竊盜罪而有左列情形之一者，處六月以上、五年以下有期徒刑
：
一  於夜間侵入住宅或有人居住之建築物、船艦或隱匿其內而犯
之者。
刑法第328條第1項
意圖為自己或第三人不法之所有，以強暴、脅迫、藥劑、催眠術
或他法，至使不能抗拒，而取他人之物或使其交付者，為強盜罪
，處五年以上有期徒刑。


司法院資訊處製作；財團法人民間司法改革基金會備份。
